臺灣嘉義地方法院刑事判決　　　　　　　 96年度易字第150號
公　訴　人　臺灣嘉義地方法院檢察署檢察官
被　　　告　乙○○
選任辯護人　吳宏輝律師
上列被告因詐欺案件，經檢察官提起公訴（95年度偵字第7693號
），本院判決如下：
    主  文
乙○○犯詐欺取財罪，處有期徒刑陸月，如易科罰金，以銀元參
佰元即新臺幣玖佰元折算壹日。緩刑參年。
    事  實
一、乙○○明知其因資金週轉陷於困窘，並無承攬工程之能力，
    竟意圖為自己不法之所有，基於詐欺取財之犯意，於民國94
    年11月11日，在嘉義市○○○路608巷82號甲○○居處，佯
    稱其有能力承攬甲○○位於嘉義市博愛新村123號住處，起
    造3層樓建築物之工程，使甲○○誤認乙○○有能力履行承
    攬契約，遂允諾由乙○○承攬上揭工程，雙方口頭約定於95
    年2月6日開工，並於95年10月完工，且因乙○○向甲○○佯
    稱：水泥鋼筋要漲價，要先支付訂金50萬元等語，以此方式
    施用詐術，致甲○○陷於錯誤，而於同日支付新台幣（下同
    ）50萬元予乙○○，作為購買鋼筋水泥材料之費用，並由乙
    ○○簽立收據1紙交予甲○○收執，惟乙○○將50萬元訂金
    挪為他用，並未將50萬元訂金用於購買鋼筋水泥材料。而甲
    ○○因乙○○藉故拖延，遲未施作工程，遂於95年5月10日
    與乙○○簽訂工程合約書，並口頭約定應於95年10月間完工
    ，又因乙○○仍藉故拖延工程，甲○○為求工程能順利完工
    ，再於同年6月29日與乙○○簽立工程協議切結書，約定乙
    ○○應於95年7月10日進場施工，並應於同年12月10日完工
    。嗣甲○○見上開工程於95年7月10日仍未進場施工，且乙
    ○○並未將50萬元訂金用於購買鋼筋水泥材料，又無法退還
    ，始知受騙上當。
二、案經甲○○訴請臺灣嘉義地方法院檢察署檢察官偵查起訴。
    理  由
一、按被告以外之人於審判外之言詞或書面陳述，除法律有規定
    者外，不得作為證據。當事人、代理人或辯護人於法院調查
    證據時，知有第159條第1項不得為證據之情形，而未於言詞
    辯論終結前聲明異議者，視為有前項之同意。刑事訴訟法第
    159條第1項、第159條之5第2項分別定有明文。查檢察官、
    被告乙○○及辯護人就告訴人甲○○於檢察事務官詢問時之
    陳述，未於言詞辯論終結前聲明異議，本院審酌其言詞陳述
    作成時之情況，並無違法取證或其他瑕疵，認為以之作為證
    據為適當，是其此部分之陳述，應有證據能力。
二、訊據被告固供承有於上揭時地與告訴人口頭約定承攬工程，
    並收取50萬元訂金，嗣後又簽訂工程合約書、工程協議切結
    書，惟矢口否認有何詐欺取財之犯行，辯稱：50萬元訂金，
    伊有拿來買本件工程的材料，後來訂的不夠，想說先拿的工
    程先做。伊有找版模工人，還有鐵工工人，版模工人有去灑
    石灰，拆籬笆，其餘都沒有做，因為下雨，怕隔壁的會影響
    到，所以未施工，這是民事糾紛，伊沒有騙他云云。惟查：
  (一)上揭犯罪事實，業據告訴人於檢察事務官詢問時證述屬實（
    見95年度他字第1948號卷第3-4頁，下稱他字卷），並經告
    訴人於本院審理時結證稱：94年11月11日，伊有住家工程委
    託被告承攬，被告說建照下來的時候就馬上開工，95年12月
    份要完工，他說要做到伊很滿意，還說鋼筋水泥要漲價，要
    50萬元的訂金買鋼筋水泥，並沒有說他財務有困難。當時設
    計圖建築師已經畫好交給被告了，建照是94年12月或95年1
    月下來，也有交給被告，但在工地並沒有堆置材料，也沒有
    看到工班，被告只有拆掉籬笆而已。去年2月以後被告說因
    為下雨沒有辦法動工，怕動工的話，隔壁會倒塌，說了1、
    20次，但嘉義市偶爾會下雨，7月的時候雨才有點大等語（
    見本院卷第58-59、61-6 3、66頁），且據證人即告訴人之
    鄰居陶王素貞於偵查時結證稱：當初跟被告口頭約定2月6日
    動工，當天被告有去燒金紙作動土儀式，後來一直拖延，5
    月多才去拆籬笆等語（見偵卷第18-19頁），另有收據、工
    程合約書、工程協議切結書各1份附卷可憑（見他字卷第5-
    14頁）。再者，被告於94年間，其名下土地遭本院查封，及
    臺灣雲林地方法院假扣押，且被告自92年間起，即有總金額
    高達8,099,034元之退票紀錄一節，業經被告於本院審理時
    供承不諱（見本院卷第71、75頁），並有土地登記謄本4份
    及票據信用資訊連結作業查詢畫面1份附卷可憑（見他字卷
    第15-18頁、偵卷第21-23頁），足見被告於94年11月11日訂
    立契約時，明知其因資金週轉陷於困窘，並無承攬工程之能
    力。參以被告對於50萬元訂金之用途一節，於本院準備程序
    時供稱：因為伊是村長，這些錢有些用在里民服務的事務費
    用等語（見本院卷第19頁），復於本院審理時供稱：50萬元
    訂金，伊拿去週轉資金等語（見本院卷第71頁），是不論其
    用途為何，足認被告並未用於購買鋼筋水泥材料。是被告既
    無承攬工程之能力，猶與告訴人訂立承攬契約，使告訴人誤
    認被告有能力履行承攬契約，復以購買鋼筋水泥材料為由，
    向告訴人收取50萬元訂金，顯係施用詐術，致告訴人陷於錯
    誤無訛，且被告收取50萬元訂金後，已挪為他用，嗣後亦未
    能依約施作工程，遷延日久，益見其有不法所有之意圖甚明
    ，足認被告確有詐欺取財之犯行。
  (二)雖被告以上詞置辯，然嘉義地區於95年2月至5月間，實際下
    雨天數僅36日，每月下雨總和未超過150毫米一節，此有嘉
    義氣象站逐日雨量資料1份在卷可稽（見偵卷第11頁），是
    被告於口頭約定之95年2月6日至同年5月之施工期間，並無
    不能施工之情，故被告辯稱：因為下雨，怕隔壁的會影響到
    ，所以未施工云云，顯屬飾卸之詞，尚非可採。再者，被告
    若有以50萬元訂金購買鋼筋水泥材料，則應有進貨單等相關
    憑證可佐，惟被告迄於本院審理終結時均未提出，是其辯稱
    ：50萬元訂金，伊有拿來買本件工程的材料，後來訂的不夠
    ，想說先拿的工程先做云云，亦係卸責之詞，委無足採。
  (三)綜上所述，被告上開所辯，顯係飾卸之詞，不足採信。本件
    事證明確，被告詐欺取財之犯行堪予認定。
三、核被告所為，係犯刑法第339條第1項之詐欺取財罪。查被告
    行為後，刑法於94年1月7日修正，同年2月2日公布，自95年
    7月1日施行，修正第33條第5款關於法定刑有罰金刑之罪、
    第41條第1項易科罰金及第74條緩刑之規定。比較刑法第33
    條第5款修正前後之規定，以修正前刑法較有利於被告，依
    刑法第2條第1項前段之規定，應適用修正前刑法規定。爰審
    酌被告不思正途獲取金錢，高中畢業之智識程度，行為之手
    段平和，詐欺之金額，告訴人所受之損害，及否認犯行之犯
    後態度，惟已與告訴人達成和解，有嘉義縣溪口鄉調解委員
    會調解書1紙附卷可稽（見本院卷第87頁）等一切情狀，量
    處如主文所示之刑，以示懲儆。本件被告依行為時之刑法第
    41條第1項易科罰金折算標準，修正前罰金罰鍰提高標準條
    例第2條前段（現已刪除）規定，就其原定數額提高為100倍
    折算1日，則本件被告行為時之易科罰金折算標準，應以銀
    元300元折算1日，經折算為新臺幣後，應以新臺幣900元折
    算為1日。而修正後之刑法第41條第1項前段則規定：「犯最
    重本刑為5年以下有期徒刑以下之刑之罪，而受6個月以下有
    期徒刑或拘役之宣告者，得以新臺幣1千元、2千元或3千元
    折算1日，易科罰金。」比較修正前後之易科罰金折算標準
    ，以95年7月1日施行前之規定，較有利於被告，則應依刑法
    第2條第1項前段，適用修正前刑法第41條第1項前段規定，
    定其折算標準。按犯罪在新法施行前，新法施行後，緩刑之
    宣告，應適用新法第74條之規定（最高法院95年度第8次刑
    事庭會議參照）。被告前未曾因故意犯罪受有期徒刑以上刑
    之宣告，此有台灣高等法院被告前案紀錄表1份在卷可參，
    其因一時思慮欠週而罹刑章，且與告訴人達成和解，經此次
    刑之宣告，應知警惕而無再犯之虞，本院認其所受宣告之刑
    ，以暫不執行為適當，爰併諭知緩刑3年，以啟自新。
據上論斷，應依刑事訴訟法第299條第1項前段，刑法第2條第1項
前段、第339條第1項、第41條第1項前段（修正前）、第74條第1
項第1款，刑法施行法第1條之1第1項、第2項前段，罰金罰鍰提
高標準條例第2條（修正前），判決如主文。
本案經檢察官王啟旭到庭執行職務。
中　　華　　民　　國　　96　　年　　6 　　月　　14　　日
                  刑事第二庭  審判長法  官   沈福財
                                    法  官   林青怡
                                    法  官   卓春慧
上列正本證明與原本無異。
如不服本判決，應於判決送達後10日內向本院提出上訴狀（應附
繕本）。告訴人或被害人如對於本判決不服者，應具備理由請求
檢察官上訴，其上訴期間之計算係以檢察官收受判決正本之日期
為準。
中　　華　　民　　國　　96　　年　　6 　　月　　14　　日
                                    書記官   汪淑菁
附錄本案論罪科刑法條全文：
刑法第339條第1項：
意圖為自己或第三人不法之所有，以詐術使人將本人或第三人之
物交付者，處5年以下有期徒刑、拘役或科或併科1千元以下罰金
。
